臺灣桃園地方法院刑事判決　　　　　　　96年度訴字第1772號
公　訴　人　臺灣桃園地方法院檢察署檢察官
被　　　告　甲○○
　　　　　　　　　　（
指定辯護人　本院公設辯護人彭詩雯、林宗翰
上列被告因公共危險案件，經檢察官提起公訴（96年度偵字第
29038 號），本院判決如下：
    主  文
甲○○放火燒燬現供人使用之住宅，未遂，處有期徒刑參年陸月
。
扣案綠色打火機壹個沒收。
    事  實
一、甲○○於民國年96年11月23日凌晨零時30分許，因聽聞乙○
    ○公司內之同事對外放話欲毆打甲○○，甲○○遂藉酒意前
    往乙○○之桃園縣八德市○○路○ 段208 號2 樓住處理論，
    因細故與乙○○發生肢體衝突後，心生不滿而氣憤難消，故
    至桃園縣八德市○○路○ 段148 號SMILE 加油站購買汽油，
    並以不能究明何人所有之寶特瓶1 個裝盛，進而駕車前往乙
    ○○上開住處門口，甲○○明知乙○○與其家人均居住其內
    ，為現供人使用之住宅，竟仍朝該處門口傾倒汽油，並持其
    所有之綠色打火機1 個引火燃燒，致乙○○上開住處現場鐵
    門、木門、牆壁燒黑，且產生大量濃煙飄至屋內，在屋內之
    乙○○、許嘉益見門外濃煙密佈，旋即潑水滅火而防止該住
    宅燒燬結果之發生而不遂。嗣經乙○○報警處理而查悉上情
    。
二、案經桃園縣警察局八德分局報請臺灣桃園地方法院檢察署檢
    察官偵查起訴。
    理  由
一、按被告以外之人於審判外之言詞或書面陳述，除法律有規定
    者外，不得作為證據。又被告以外之人於審判外之陳述，雖
    不符前4 條之規定，而經當事人於審判程序同意作為證據，
    法院審酌該言詞陳述或書面陳述作成時之情況，認為適當者
    ，亦得為證據。當事人、代理人或辯護人於法院調查證據時
    ，知有第159 條第1 項不得為證據之情形，而未於言詞辯論
    終結前聲明異議者，視為有前項同意，刑事訴訟法159 條第
    1 項、第159 條之5 分別定有明文。查證人乙○○、許嘉益
    、王姿蓉於警詢時所為之陳述，固係審判外之陳述而屬傳聞
    證據，惟被告及檢察官就上開審判外之陳述，於本院審理中
    ，知有該項證據，均未曾於言詞辯論終結前聲明異議，而本
    院審酌該證人陳述作成時之情況，並無違法取證及證明力過
    低之瑕疵，亦認以之作為證據為適當，依前揭規定說明，自
    有證據能力。又本案其餘卷證資料（八德分局扣押筆錄、酒
    精測試單、加油站發票、監視錄影畫面、現場照片、扣案打
    火機、寶特瓶等物品）均無證據可認係公務員非法取得，且
    被告及辯護人均未於本院審理中爭執證據能力，自得採為本
    案證據。
二、訊據被告甲○○迭自警詢、偵查及本院審理中均坦承上開放
    火犯行不諱，核與被害人即證人乙○○、許嘉益、王姿蓉於
    警詢中之證述大致相符（偵卷第12至20頁），並有加油站監
    視錄影畫面及現場照片共17張、購買汽油之統一發票1 紙（
    偵卷第30至39頁）在卷可稽，而被告為警查獲後，在案發之
    桃園縣八德市○○路○ 段208 號2 樓前起出被告所有之綠色
    打火機1 個、在被告位在桃園縣八德市○○街209 之1 號3
    樓住處扣得不能究明何人所有而供裝盛汽油之寶特瓶1 個等
    物，有桃園縣政府警察局八德分局扣押筆錄暨扣押物品清單
    在卷可參，足認被告自白與事實相符。又桃園縣八德市○○
    路○ 段208 號2 樓為被害人乙○○之現住處，業經乙○○於
    警詢中證述明確，且被告於本院審理中亦供承知悉當時乙○
    ○、許嘉益等人在該住處內等情，該處確係現有人使用之住
    宅無訛。綜上所述，被告放火燒燬現有人使用之住宅未遂犯
    行明確，應依法論科。
三、查被告甲○○已著手放火行為之實施，然因乙○○發覺而迅
    即搶救，乙○○之住處幸未遭燒燬之結果，係屬未遂，故核
    被告所為，係犯刑法第173 條第3 項、第1 項之放火燒燬現
    供人使用之住宅未遂罪，並應依刑法第25條第2 項減輕其刑
    。爰審酌被告並無前科，有臺灣高等法院被告前案紀錄表可
    參，本次係因與乙○○衝突，且飲酒後氣憤難消，始一時衝
    動起意在乙○○住處前放火報復之犯罪動機、目的，惟被告
    所用之手段極易引發火災，造成多人傷亡，其犯罪手段顯不
    可取，再參酌被告本身患有憂鬱症等疾病，有衛生署桃園療
    養院診斷證明書及病歷等資料在卷可證（本院卷第45至78頁
    ），被告控制情緒之能力不佳，又被告犯罪後雖尚未與被害
    人和解，惟已坦承犯行，深知悔悟等一切情狀，從輕量處如
    主文所示之刑。至於被告辯護人認被告本身有精神憂鬱、酒
    精濫用等情形，請求依刑法第59條酌減其刑等情，然刑法第
    59條酌減其刑，係以被告犯罪之情狀顯可憫恕，認科以最低
    刑度仍嫌過重時，始可為之，本件被告雖認其係與乙○○衝
    突在先，又與乙○○扭打而受傷，故氣憤難消而為上開放火
    報復行為，然放火行為產生之危害性甚大，若未能即時控制
    ，在被害人所居住之集合式住宅內，極可能波及其他住戶，
    縱使被告患有憂鬱症及酒精濫用等精神疾病，犯罪前又受到
    刺激，然被告亦清楚知悉其當時購買汽油前往乙○○住處放
    火之事，故被告所為係出自於報復目的，難認其犯罪情狀有
    顯可憫恕之情形，而有依刑法第59條規定酌減其刑之必要，
    附此敘明。末查，扣案綠色打火機1 個係被告所有，供放火
    行為所用之物，業經被告供述明確，故應依刑法第38條第1
    項第2 款諭知沒收，而被告住處查扣之裝盛汽油之寶特瓶1
    個，被告否認為其所有之物，現場查獲之布條、紅色打火機
    1 個，被告否認係其所有供犯罪所用之物，自均不依法諭知
    沒收，附此敘明。
據上論斷，應依刑事訴訟法第299 條第1 項前段，刑法第173 條
第3 項、第1 項、第25條第2 項、第38條第1 項第2 款，判決如
主文。
本案經檢察官徐文豪到庭執行職務。
中　　華　　民　　國　　96　　年　　12　　月　　31　　日
                  臺灣桃園地方法院刑事第四庭
                      審判長法  官    黃斯偉
                            法  官    張淑華
                            法  官    蘇昭蓉
以上正本證明與原本無異。
如不服本判決，應於送達後10日內，向本院提出上訴狀。
                            書記官    韓若玉
中　　華　　民　　國　　96　　年　　12　　月　　31　　日
附錄法條：刑法第173條
中華民國刑法第173條
（放火或失火燒燬現住建築物及交通工具罪）
放火燒燬現供人使用之住宅或現有人所在之建築物、礦坑、火車
、電車或其他供水、陸、空公眾運輸之舟、車、航空機者，處無
期徒刑或7 年以上有期徒刑。
失火燒燬前項之物者，處 1 年以下有期徒刑、拘役或 5 百元以
下罰金。
第 1 項之未遂犯罰之。
預備犯第 1 項之罪者，處 1 年以下有期徒刑、拘役或 3 百元以
下罰金。
